臺灣高等法院交通事件裁定　　　　　　 96年度交抗字第507號
抗　告　人
即受處分人　甲○○
上列抗告人因違反道路交通管理處罰條例案件，不服臺灣新竹地
方法院，中華民國96年4月30日所為裁定（96年度交聲字第4號）
，提起抗告，本院裁定如下：
    主  文
抗告駁回。
    理  由
一、原處分意旨略以：抗告人即受處分人甲○○於民國九十五年
    八月十二日上午十一時二十分許，駕駛彭幼玲所有之車號Ｒ
    四─七○七九號自小客車，行經新竹市○○路與西大路有燈
    光號誌管制之交岔路口時，因有「未遵守道路交通號誌之指
    示」之違規事由，經新竹市警察局交通隊填製竹市警交字第
    Ｅ00000000號違反道路交通管理事件通知單（下稱
    舉發通知單），逕行舉發車主彭幼玲有違反道路交通管理處
    罰條例第六十條第二項第三款之規定。彭幼玲於收受該舉發
    通知單後，不服舉發事實，向原處分機關提出申訴。經原處
    分機關請舉發機關調查結果，認甲○○為駕駛人，確有在上
    開地點駕駛車輛未遵守道路交通號誌之指示之違規駕駛行為
    ，原處分機關乃依道路交通管理處罰條第六十條第二項第三
    款、第六十三第一項第一款之規定裁處甲○○罰鍰新臺幣（
    下同）九百元，並記違規點數一點。
二、原裁定意旨略以：
  (一)按「駕駛人駕駛車輛或行人在道路上，應遵守道路交通標誌
    、標線、號誌之指示、警告、禁制規定，並服從執行交通勤
    務之警察或依法令執行指揮交通及交通稽查任務人員之指揮
    」；「汽車駕駛人，駕駛汽車有不遵守道路交通標誌、標線
    、號誌之指示者，而本章各條無處罰之規定者，處九百元以
    上一千八百元以下罰鍰」，道路交通管理處罰條例第四條第
    一項、第六十條第二項第三款分別定有明文。
  (二)受處分人甲○○於舉發單所載前揭時間，駕駛上開自小客車
    ，行經新竹市○○路與西大路，該處為有燈光號誌管制之交
    岔路口，且直行方向顯示為紅燈等情，為甲○○所不否認，
    且有新竹市警察局上述舉發通知單一紙及採證照片二張附卷
    可稽，堪予採認。
  (三)另據原舉發單位新竹市警察局於九十五年十一月十四日所出
    具之竹市警交字第○九五○○四四三七一號函就採證照片二
    幀之說明：「違規車輛為第一車道無訛，依該第一張採證相
    片顯示，該車係於紅燈亮後一‧七秒超越停止線，第二張採
    證相片乃於紅燈亮後二‧七秒有持續行駛超越停止線，違規
    事實十分明確」，核與採證照片所顯示之數據相符，應堪採
    信。又照片上行駛第一車道之車輛，確係甲○○駕駛之車號
    Ｒ四─七○七九號自小客車，是甲○○於舉發時地，於紅燈
    亮起時，超越該路口停止線之違規行為，堪予認定。上開拍
    攝甲○○違規行為之感應測速照相機之科學儀器取得車輛闖
    紅燈之違規事實，其所需之舉證狀態稍縱即逝，除以經科學
    儀器照相之採證相片作為證據外，事後無法還原現場狀態，
    本此公信原則，乃立法者賦予行政機關制定違反道路交通管
    理事件統一裁罰基準及處理細則，使警員得對汽車駕駛人逕
    行製單舉發，以達其維護交通秩序、安全之行政目的。且交
    通警員掣單舉發違反道路交通管理處罰條例所列之違規事實
    ，本質上為行政處分，係公務員基於職務上權力，依法就特
    定之具體事件所為具有公法上效果之單方行政行為，基於公
    務員為公法上行為具有公信力之原則，該行政處分當可被推
    定為真正，則執勤警員本其維護交通秩序、安全職責所為之
    舉發，自應受到合法、正確之推定。受處分人甲○○確有上
    揭違規事實，應堪認定。至於汽車所有人向原處分機關陳述
    以：左轉燈亮，加油中，突然黃燈，煞車來不及云云，即令
    屬實，亦不足否定其紅燈後駕車超越停止線之違規事實或執
    為免罰事由，附此敘明。
  (四)受處分人甲○○確有於前開時、地駕車未遵守道路交通號誌
    之指示之違規行為，原處分機關依道路交通管理處罰條例第
    六十條第二項第三款、第六十三第一項第一款之規定，裁處
    抗告人罰鍰九百元，並記違規點數一點，於法尚無不合，本
    件異議為無理由，應予駁回等語。
三、抗告意旨略以：有認交通號誌突然轉變為黃燈後，駕駛者應
    馬上停車，此觀念係一危險之事，抗告人就曾目擊有駕駛者
    見黃燈後緊急煞車，險遭其後客運車撞上之實例。故而多數
    駕駛者會直接通過路口，但若黃燈時間太短，即會顯示為闖
    紅燈。故而類此違規應是法律問題，若人民覺得遵守該法律
    有危害生命安全時，該法律是否應修改，伊將聲請大法官解
    釋等語；認原審裁定有違誤，請求本院撤銷原審裁定。
四、經查：抗告人甲○○於九十五年八月十二日上午十一時二十
    分許，駕駛彭幼玲所有之上揭小客車，行經新竹市○○路與
    西大路有燈光號誌管制之交岔路口時，於該路口紅燈顯示時
    ，有超越該路口停止線未遵守道路交通號誌指示之違規事由
    ，有原舉發單位新竹市警察局於九十五年十一月十四日所出
    具之竹市警交字第○九五○○四四三七一號函及採證照片二
    禎在卷可證（原審卷一一、一三頁），堪認屬實，是抗告人
    有上載違規之事實已可確認。抗告意旨雖以：交通號誌突然
    轉變成黃燈後，要求駕駛者即刻停車，有遭其後車輛撞及之
    危險，故而多數駕駛者會直接通過路口，但若黃燈時間太短
    ，就形成闖紅燈之情形云云置辯。惟依卷附照片所示，本件
    抗告人違規當時，其所駕駛之上揭小客車其後並無其他車輛
    緊隨，則抗告人所辯見轉變黃燈後未緊急煞車，係恐遭後方
    車輛追撞云云，顯與實情未符。況即便抗告意旨所陳屬實，
    衡諸上揭交通管理處罰條例第四條第一項、第六十條第二項
    第三款之規定，亦未就汽車駕駛人有不遵守道路交通標誌、
    標線、號誌之指示者，設有如同抗告意旨所述之例外不罰明
    文。綜上各情，本件抗告人違規事實明確，原審裁定核無違
    誤，抗告人以前揭情詞為辯，為無理由，其抗告應予駁回。
五、據上論結，應依道路交通案件處理辦法第二十六條，刑事訴
    訟法第四百十二條，裁定如主文。
中　　華　　民　　國　　96　　年　　7 　　月　　6 　　日
　　　　　　　　　刑事第十八庭  審判長法　官  溫耀源
　　　　　　　　　　　　　　　　　　  法　官  邱同印
　　　　　　　　　　　　　　　　　　  法　官  段景榕
以上正本證明與原本無異。
不得再抗告。
                                      書記官  陳靜姿
中　　華　　民　　國　　96　　年　　7 　　月　　9 　　日
